【裁判字號】    99,上訴,1843
【裁判日期】    990630
【裁判案由】    毒品危害防制條例
【裁判全文】
臺灣高等法院刑事判決                99年度上訴字第1843號
上  訴  人
即  被  告  甲○○
選任辯護人  劉世興律師
            洪惠平律師
上列上訴人因違反毒品危害防制條例案件，不服臺灣桃園地方法
院99年度訴字第64號，中華民國99年3月31日第一審判決（起訴
案號：臺灣桃園地方法院檢察署98年度偵緝字第1873號），提起
上訴，本院判決如下：
    主  文
上訴駁回。
    事實及理由
一、本案經本院審理結果，認第一審判決以上訴人即被告甲○○
    就原審判決事實欄一（一）（二）所為，均係犯修正前毒品
    危害防制條例第4條第3項之販賣第三級毒品罪。被告2次犯
    行與「阿俊」之成年人間，均有犯意聯絡及行為分擔，均為
    共同正犯。被告犯罪情節尚堪憫恕，若處以法定最低度之刑
    ，猶嫌過重，均依刑法第59條規定減輕其刑。被告所犯上開
    2罪，犯意各別，行為互殊，應予分論併罰。並審酌被告年
    輕力壯，竟意圖營利而受僱販賣毒品，危害他人生命、身體
    健康，破壞善良社會風氣，並參酌其販賣之數量，犯罪所得
    ，其參與情節，並考量其犯後態度、素行等一切情狀，判決
    「甲○○共同販賣第三級毒品，處有期徒刑貳年捌月，未扣
    案之因販賣毒品所得之財物新臺幣肆佰元，與共犯真實年籍
    不詳綽號「阿俊」之成年男子連帶沒收，如全部或一部不能
    沒收時，以其等財產連帶抵償之。又共同販賣第三級毒品，
    處有期徒刑貳年捌月，未扣案之因販賣毒品所得之財物新臺
    幣肆佰元，與共犯真實年籍不詳綽號「阿俊」之成年男子連
    帶沒收，如全部或一部不能沒收時，以其等財產連帶抵償之
    。應執行有期徒刑參年陸月，未扣案之因販賣毒品所得之財
    物共新臺幣捌佰元，與共犯真實年籍不詳綽號「阿俊」之成
    年男子連帶沒收，如全部或一部不能沒收時，以其等財產連
    帶抵償之。」；認事用法及量刑均無不當，應予維持，並引
    用第一審判決書記載之事實、證據及理由（如附件原審判決
    書）。
二、本案事證已明。被告甲○○上訴意旨稱：其已經自白販賣
    第三級毒品犯行，原審判決未依毒品危害防制條例第17條第
    2 項予以減刑；其販賣毒品行為係集合犯，只構成一罪，
    原審判決論以二罪，量刑過重；而指摘原判決不當。惟查：
（一）按毒品危害防制條例第17條第2項規定「犯第4條至第8條
      之罪於偵查及審判中均自白者，減輕其刑。」，被告於偵
      查中，一再辯稱係拿職業棒球之簽賭金（見98年度偵緝字
      第1873號卷第15頁、第26頁、第48頁、第84頁），而否認
      有販賣第三級毒品情事，至原審及本院審理中始自白犯販
      賣第三級毒品罪，此僅審判中自白與上開得減輕其刑之規
      定有間，原審未適用前開規定減輕其刑，並無違誤。
（二）再者，刑法於94年2月2日修正公布，於95年7月1日施行時
      ，已刪除第56條連續犯之規定，將在刑法上本應各自獨立
      評價之數罪，回歸本來就應賦予複數法律效果之原貌。故
      在刑法修正施行後，有多次觸犯犯罪構成要件相同之犯行
      ，原則均應一罪一罰。本件依原判決認定之事實，被告先
      後所為2次販賣第三級毒品之既遂犯行，在時間差距上可
      以分開，在刑法評價上亦各具獨立性，每次行為皆可獨立
      成罪，自非接續犯或集合犯，而應一罪一罰。且毒品危害
      防制條例所定販賣毒品罪之本質，並無寓有數同類行為反
      覆實行之集合犯行，自難就被告2次販毒行為依集合犯論
      處。原審秉此法律見解，論處被告2個販賣毒品罪名，核
      無不合。
（三）綜上所述，本院認為被告之上訴為無理由，應予駁回。
據上論斷，應依刑事訴訟法第373條、第368條，判決如主文。
本案經檢察官沈明倫到庭執行職務。
中    華    民    國    99    年    6     月    30    日
                  刑事第一庭審判長法  官  葉騰瑞
                                  法  官  莊明彰
                                  法  官  王炳梁
以上正本證明與原本無異。
如不服本判決，應於收受送達後10日內向本院提出上訴書狀，其
未敘述上訴之理由者並得於提起上訴後10日內向本院補提理由書
（均須按他造當事人之人數附繕本）「切勿逕送上級法院」。
                                  書記官  陳佳伶
中    華    民    國    99    年    6     月    30    日
附錄本案論罪科刑法條全文：
修正前毒品危害防制條例第4條第3項：
製造、運輸、販賣第三級毒品者，處5年以上有期徒刑，得併科
新臺幣5百萬元以下罰金。
附件：
臺灣桃園地方法院刑事判決                99年度訴字第64號
公  訴  人  臺灣桃園地方法院檢察署檢察官
被      告  甲○○  男  24歲（民國○○年○月○日生）
                    身分證統一編號：Ｚ000000000號
                    住桃園縣平鎮市○○街54巷1號
                    (在押)
選任辯護人  劉世興律師
上列被告因毒品危害防制條例案件，經檢察官提起公訴（98 年
度偵緝字第1873號），本院判決如下︰
    主  文
甲○○共同販賣第三級毒品，處有期徒刑貳年捌月，未扣案之因
販賣毒品所得之財物新臺幣肆佰元，與共犯真實年籍不詳綽號「
阿俊」之成年男子連帶沒收，如全部或一部不能沒收時，以其等
財產連帶抵償之。又共同販賣第三級毒品，處有期徒刑貳年捌月
，未扣案之因販賣毒品所得之財物新臺幣肆佰元，與共犯真實年
籍不詳綽號「阿俊」之成年男子連帶沒收，如全部或一部不能沒
收時，以其等財產連帶抵償之。應執行有期徒刑參年陸月，未扣
案之因販賣毒品所得之財物共新臺幣捌佰元，與共犯真實年籍不
詳綽號「阿俊」之成年男子連帶沒收，如全部或一部不能沒收時
，以其等財產連帶抵償之。
    事  實
一、甲○○（綽號老鼠、小樹）明知愷他命（Ketamine，俗稱K
    他命）係毒品危害防制條例所列管之第三級毒品，不得販賣
    ，竟受真實姓名年籍不詳綽號「阿俊」之成年男子所僱用，
    由甲○○擔任販賣愷他命之晚班人員，「阿俊」另僱用邱宜
    德（所涉與「阿俊」共同販賣第三級毒品罪，業經本院判處
    應執行有期徒刑5 年6 月確定）擔任早班人員，甲○○與「
    阿俊」共同基於販賣愷他命營利之犯意聯絡，由「阿俊」提
    供愷他命以供販賣及門號0000000000號行動電話作為買賣毒
    品之聯絡工具，推由甲○○駕駛「阿俊」所提供之自用小客
    車前往交易，並以每包愷他命新臺幣（下同）400 元之價格
    賣予他人，甲○○可從每包賣價中抽取50元。甲○○與「阿
    俊」共同基於販賣第三級毒品愷他命營利之犯意聯絡，而先
    後為下列行為：
（一）民國98年1 月25日凌晨1 時35分許，陳麒文使用門號0000
      000000號行動電話撥打甲○○持用之上開門號0000000000
      號之行動電話，並約定交易地點為中壢火車站附近即陳麒
      文桃園縣中壢市○○路住處附近之土地公廟處，甲○○即
      駕駛「阿俊」提供之墨綠色雅哥自用小客車前往，同日凌
      晨1 時53分甲○○抵達後，旋撥打電話告知陳麒文其已抵
      達，陳麒文於1 、2 分鐘後亦到達該處，甲○○隨即將副
      駕駛座之車窗搖下後，陳麒文表示以400 元購買1 包愷他
      命，並當場交付價金予甲○○，甲○○即將1 包愷他命販
      賣交付予陳麒文。
（二）98年1 月31日凌晨2 時26分莫涵宇以門號0000000000行動
      電話撥打甲○○持用之上開門號0000000000號之行動電話
      ，並約定交易地點為中壢市○○○路莫涵宇住處之巷口，
      甲○○即駕駛「阿俊」提供之自用小客車前往，同日凌晨
      2 時43分甲○○抵達後，即撥打電話告知莫涵宇其已抵達
      ，莫涵宇於1 、2 分鐘後亦到達該處，莫涵宇表示以400
      元購買1 包愷他命，並當場交付價金予甲○○，甲○○隨
      即將1 包愷他命販賣交付予莫涵宇。嗣甲○○於98年11月
      25日下午2 時20分許，經警在臺北縣新莊市○○街66號前
      循線緝獲。
二、案經桃園縣政府警察局移送臺灣桃園地方法院檢察署檢察官
    偵查起訴。
    理  由
壹、證據能力部分：
    按被告以外之人於偵查中向檢察官所為之陳述，除顯有不可
    信之情況者外，得為證據，刑事訴訟法第159 條之1 第2 項
    定有明文。證人陳麒文、莫涵宇於檢察官偵查中經具結後所
    為之陳述，查無顯不可信之情況，被告及辯護人於本院準備
    程序時已表示沒有意見（見本院卷第44頁反面），復未指出
    並證明上開證人之證言有何顯不可信之情況，依刑事訴訟法
    第159 條之1 第2 項規定，證人陳麒文、莫涵宇於檢察官訊
    問時經具結後所為之證述，自得為證據。
貳、實體部分
一、前揭事實，業據被告甲○○於本院準備程序、審理中坦承不
    諱（見本院卷第44、58頁反面、59頁），且事實欄一（一）
    部分，尚有證人陳麒文於偵查中之證述（見98年偵字第7506
    號卷第160 、162 、294 頁），及被告持用之門號00000000
    00行動電話，與證人陳麒文持用之門號0000000000行動電話
    於98年1 月25日凌晨1 時35分許之通話「甲○○：你在哪裡
    ？陳麒文：我家。甲○○：土地公哦。陳麒文：對；復於同
    日凌晨1 時53分許之通話「甲○○：到了。陳麒文：好。甲
    ○○：拜拜」，有卷附通訊監察譯文可佐（見98年偵字第75
    06號卷第43頁）。事實欄一（二）部分，亦有證人莫涵宇於
    偵查中之證述（見98年偵字第7506號卷第108 、109 、110
    頁），及被告持用之門號0000000000行動電話於98年1 月31
    日凌晨2 時26分許與證人莫涵宇持用之門號0000000000行動
    電話之通話「莫涵宇：你在哪裡？甲○○：你在哪裡？莫涵
    宇：家裡。甲○○：到你家再打電話給你。莫涵宇：你不要
    開到門口哦。甲○○：我知道，拜。莫涵宇：好」，復於同
    日凌晨2 時43分許之通話「甲○○：到囉。莫涵宇：好。甲
    ○○：拜」，有卷附通訊監察譯文可佐（見98年偵字第7506
    號卷第52頁）。又上開通話已據本院當庭勘驗監聽錄音光碟
    ，被告亦不否認有為前開通話內容，有本院勘驗筆錄在卷可
    憑（見本院卷第46頁正反面），足認被告前揭自白與事實相
    符，應可採為論罪科刑之依據。
二、按毒品危害防制條例所處罰之販賣毒品罪，其成立除客觀上
    有買賣毒品之行為外，主觀上並須具有藉買賣毒品以從中牟
    取利益之意圖，毒品愷他命之買賣並無一定之公定價格（屬
    於市場變動性所生之浮動價格），亦非可公然交易，每次買
    賣之價格恆依買賣雙方之關係深淺、資力、毒品之品質及供
    需情況等而異，本件被告固坦承上開販賣犯行，然該毒品係
    共犯「阿俊」交付，致被告無法供陳愷他命購入價格，即無
    從查悉其等販賣愷他命究從中獲利若干，然販賣愷他命之行
    為，政府查緝甚嚴、處罰甚重，並依被告坦認每次販賣1 包
    400 元愷他命，「阿俊」予被告抽成50元等語（見本院卷第
    59頁），再參諸前開通訊監察譯文，被告於接獲購毒者來電
    後，均未推託即直接至約定地點交易，被告與「阿俊」茍無
    利得，被告豈有出面甘冒重典而販賣上揭毒品之理，又被告
    就前揭犯行，於本院審理時亦不否認係販毒營利，是被告與
    「阿俊」確有販賣愷他命以賺取價差從中牟取利益之營利意
    圖，並已實際賺得不詳價差，應堪認定。
三、綜上，本件事證已臻明確，被告先後販賣第三級毒品愷他命
    2 次之犯行洵堪認定。
四、論罪科刑之法律適用：
（一）被告行為後，毒品危害防制條例第4 條業於98年5 月20日
      修正公布，並於同年月22日起生效施行（司法院98年6 月
      29日院台廳刑一字第0980014643號函意旨參照）。本件被
      告上開販賣第三級毒品愷他命行為後，同條例第4 條第3
      項販賣第三級毒品罪之法定刑罰金部分已修正提高，經比
      較修正前後之規定，以適用舊法對被告較為有利，故應適
      用修正前之規定。
（二）查愷他命係毒品危害防制條例第2 條第2 項第3 款規定之
      第三級毒品，核被告就事實欄一（一）（二）所為，均係
      犯修正前毒品危害防制條例第4 條第3 項之販賣第三級毒
      品罪。被告上開2 次犯行與「阿俊」間，均有犯意聯絡及
      行為分擔，均為共同正犯。按同為販賣第三級毒品之人，
      其原因動機不一，犯罪情節未必盡同，或有大盤毒梟者，
      亦有中、小盤之分，甚或僅止於吸毒者友儕間為求互通有
      無之有償轉讓者亦有之，其販賣行為所造成危害社會之程
      度自屬有異，法律科處此類犯罪，所設之法定最低本刑卻
      同為「五年以上有期徒刑」不可謂不重，於此情形，倘依
      其情狀處刑，即足以懲儆，並可達防衛社會之目的者，自
      非不可依客觀之犯行與主觀之惡性二者加以考量其情狀，
      是否有可憫恕之處，適用刑法第59條之規定酌量減輕其刑
      ，期使個案裁判之量刑，能斟酌至當，符合比例原則。查
      被告所犯上開2 次犯行，販賣之數量與價格非鉅，所獲之
      利益亦極為有限，以其情節論，惡性尚非重大不赦，只因
      貪圖小利受僱於「阿俊」從事販賣毒品，致罹重典，相對
      於長期大量販賣毒品之大毒梟而言，其對社會治安及國民
      健康之危害較小，倘亦處以上述最低法定刑度，不免過苛
      ，且無從與前開大毒梟之惡行有所區隔，是其犯罪情狀在
      客觀上足以引起一般人之同情，情節尚堪憫恕，若處以法
      定最低度之刑，猶嫌過重，爰均依刑法第59條規定減輕其
      刑。被告所犯上開2 罪，犯意各別，行為互殊，應予分論
      併罰。爰審酌被告年輕力壯，竟意圖營利而受僱販賣毒品
      ，危害他人生命、身體健康，破壞善良社會風氣，並參酌
      其販賣之數量，犯罪所得，其參與情節，並考量其犯後態
      度尚佳、素行等一切情狀，分別量處如主文所示之刑，並
      定應執行之刑，以示懲戒。
（三）按毒品危害防制條例第19條第1 項所規定因犯罪所得之財
      物，均沒收之，如全部或一部不能沒收時，追徵其價額或
      以其財產抵償之意旨，於所得者為金錢以外之其他財物而
      無法沒收時，應追徵其價額，使繳納與原物相當之價額；
      如所得之財物為金錢而無法沒收時，則應以其財產抵償之
      不發生追徵價額之問題（最高法院97年度台上字第863 號
      判決意旨參照）。次按共同正犯，因其犯罪所得係合併計
      算，且於全部或一部不能沒收時以其財產抵償之，為避免
      執行時發生重複沒收、抵償之情形，故各共同正犯之間係
      採連帶沒收主義，於裁判時僅諭知連帶沒收，不得就全體
      共同正犯之總所得，對各該共同正犯分別重複諭知沒收（
      最高法院98年度台上字第6331號判決意旨參照）。本件被
      告與「阿俊」就事實欄一（一）、（二）共同販賣愷他命
      所得財物，即先後各收取之價金400 元，雖未扣案，仍應
      依毒品危害防制條例第19條第1 項之規定，於各罪主文項
      下，分別予以諭知與共犯「阿俊」連帶沒收，如全部或一
      部不能沒收時，以其等之財產連帶抵償之。至門號000000
      0000號行動電話（含SIM 卡）雖係被告持以供本件販賣愷
      他命聯絡所用，惟並未扣案，復無確證證明係被告或共犯
      「阿俊」所有，或迄今是否仍存在，爰不宣告沒收。
據上論斷，依刑事訴訟法第299 條第1 項前段，修正前毒品危害
防制條例第4 條第3 項，毒品危害防制條例第19條第1 項，刑法
第2 條第1 項前段、第11條、第28條、第59條、第51條第5 款，
判決如主文。
本案經檢察官施昱廷到庭執行職務。
中    華    民    國    99    年    3     月    31    日
                  刑事第一庭  審判長法  官  曾家貽
                                    法  官  俞力華
                                    法  官  張瓊華
以上正本證明與原本無異。
如不服本判決應於收受判決後10日內向本院提出上訴書狀，並應
敘述具體理由。其未敘述上訴理由者，應於上訴期間屆滿後20日
內向本院補提理由書( 均須按他造當事人之人數附繕本) 「切勿
逕送上級法院」。
                                    書記官   李宜娟
中    華    民    國    99    年    3     月    31    日
附錄本案論罪科刑法條：
修正前毒品危害防制條例第4條第3項
製造、運輸、販賣第三級毒品者，處 5 年以上有期徒刑，得併
科新臺幣 5 百萬元以下罰金。

司法院資訊處製作；財團法人民間司法改革基金會備份。
